臺灣板橋地方法院交通事件裁定　　　　94年度交聲字第 139號
　　原處分機關　臺北市交通事件裁決所
　　異　議　人　甲○○
　　即受處分人
上列受處分人因違反道路交通管理處罰條例案件，對於原處分機
關於中華民國九十三年十二月二十日所為之處分（原處分案號：
北市裁三字第裁二二─Ａ一Ａ一０五一五四號），聲明異議，本
院裁定如左：
    主  文
原處分撤銷。
甲○○不罰。
    理  由
一、原處分意旨略以：異議人即受處分人甲○○於民國九十三年
    九月二十五日十七時五十五分駕駛車號一四六五號－ＤＭ號
    自小客車沿師大路口南向北第六車道右轉行駛至汀洲路與師
    大路路口時，其右側後車身與沿同路方向第七車道直行之陳
    淑妮所騎乘、車號ＣＬＪ－０九八號普通重型機車左前側車
    身發生撞擊而肇事，經警以右轉彎車未讓直行車先行，
    違反道路交通安全規則因而肇事致人受傷，依前揭違反道路
    交通管理處罰條例第四十八條第一項第六款及第六十一條第
    三項規定裁處罰鍰及記違規點數之事實，以北市警交大字第
    Ａ一Ａ一０五一五四號違反道路交通管理事件通知單舉發。
    嗣異議人依法提出申訴，經臺北市交通事件裁決所於九十三
    年十二月二十日以北市裁三字第裁二二─Ａ一Ａ一０五一五
    四號裁決書裁決，依據道路交通管理處罰條例第四十八條第
    一項第六款、第六十一條第三項、第六十三條第一項第一款
    規定，裁處異議人新台幣九百元罰鍰，並記違規點數四點。
二、異議意旨略以：異議人於九十年九月二十五日十七時五十五
    分，駕駛車號一四六五號－ＤＭ號自小客車，沿水源快速道
    路下師大路，由外側車道遵守標誌，單一右轉綠燈轉入汀州
    路不久，被車號ＣＬＪ－０九八號機車自右後方，衝撞葉子
    板至肇事，經查證依當時號誌，通行權確實歸轉右車所有。
    然臺北市交通事件裁決所並未詳查，僅依一般交通事故裁處
    ，爰聲明異議，請求撤銷原處分云云。
三、經查：
　（一）本件受處分人即聲明異議人甲○○於九十三年九月二十
　　　　五日十七時五十五分駕駛車號一四六五號－ＤＭ號自小
    　　客車沿師大路口南向北第六車道右轉行駛至汀洲路與師
    　　大路路口時，其右側後車身與沿同路方向第七車道直行
    　　之陳淑妮所騎乘、車號ＣＬＪ－０九八號普通重型機車
    　　左前側車身發生撞擊而肇事，經警舉發右轉彎車未讓
    　　直行車先行，違反道路交通安全規則因而肇事致人受
   　　 傷，依前揭違反道路交通管理處罰條例第四十八條第一
　　　　項第六款及第六十一條第三項、第六十三條第一項第一
　　　　款規定裁處罰鍰及記違規點數之事實，有臺北市政府警
　　　　察局九十三年十一月二日以北市警交大字第Ａ一Ａ一０
    　　五一五四號舉發違反道路交通管理事件通知單影本一件
　　　　及臺北市交通事件裁決所九十三年十二月二十日以北市
　　　　裁三字第裁二二─Ａ一Ａ一０五一五四號違反道路交通
    　　管理事件裁決書影本一件在卷可證。又原舉發單位調查
    　　及綜合有關資料（依兩造談話記錄撞擊損壞部位、留於
    　　現場之括地痕跡位置等）審查結果，其肇因研判為車號
        一四六五號－ＤＭ號自小客車右轉彎車未讓直行車先行
        ，有臺北市政府警察局交通警察大隊於九十三年十二月
        三日以北市警交大四字第０九三六七一九八九００號函
        乙份（附臺北市政府警察局交通警察大隊交通事故分析
        研判表及道路交通事故現場圖、道路交通事故補充資表
        各乙張、交通事故談話記錄表二張）附卷可稽。
  （二）本件經原處分機關接受異議人之申訴，由原處分機關辦
        事員廖鴻祥實地勘查師大路與汀州路交通路況及車道管
        制號誌之情形如下：１從高架橋沿師大路南向北第一等
        待區○○○道，內側三線道（快速道）路面上劃有指示
        線，四、五、六線道路面上劃有右轉指示線，惟第七線
        道一般平面車道車未有路面指示線（汽、機車皆可行駛
        ，係以車道管制號誌指示行駛）。２該路況係以路面標
        線及管制相互控管：（１）圓形紅燈同亮之右轉箭頭綠
        燈時，依號誌指示四、五、六、七線道之車輛皆可右轉
        行駛（但不得直行）。（２）沒有顯示圓形紅燈亮只有
        直行及右轉箭頭綠燈時，在四、五、六、七線道之車輛
        可依指示燈直行或右轉行駛。３依警方偵訊筆錄與甲○
        ○之陳述，甲○○在第六線道（路面劃有右轉指示線）
        於圓形紅燈同亮之右轉箭頭行駛右轉時，與第七線道對
        造之車輛直行車發生碰撞，則對造車就有違反「燈光號
        誌管制之交岔路口闖紅燈」；惟對造人即陳淑妮於筆錄
        所陳述，謂之係在綠燈起駛（沒有顯示圓形紅燈亮只有
        直行及右轉箭頭綠燈），則申訴人有違反「轉彎車不讓
        直行車先行」。
  （三）綜上可知，異議人與對造人所陳述情形經過各有所不同
        ，其徵結在於燈光號誌情況。經警方綜合肇事相關資料
        研判分析為車號一四六五號－ＤＭ號自小客車「右轉彎
        車不讓直行車先行，肇事致人受傷」，然未敘明其判斷
        準據為何，查無證據證明當時之燈光號誌為何，本件究
        竟是對造人陳淑妮闖越紅燈，抑或於綠燈時異議人轉彎
        車不讓直行車先行，仍有不明之處，原處分機關未予詳
        查，逕認異議人有違反道路交通管理處罰條例第四十八
        條第一項第六款、第六十一條第三項規定之違規情形，
        遽予裁罰，尚有未洽，本件異議為有理由，原處分應予
        撤銷，另諭知異議人不罰。
四、據上論結，應依道路交通案件處理辦法第二十條，裁定如主
    文。
中　　華　　民　　國　　94　　年　　5 　　月　　18　　日
                  刑事第六庭    法　官  絲鈺雲
以上正本證明與原本無異
如不服本裁定應於送達後5日內向本院提出抗告狀
                                書記官　葉子榕
中　　華　　民　　國　　94　　年　　5 　　月　　19　　日
